臺灣高等法院民事裁定
111年度抗字第1460號
抗  告  人  吳定豐  


上列抗告人因與相對人吳金慶等間聲請法官迴避事件，對於中華
民國111年9月14日臺灣宜蘭地方法院111年度聲字第38號所為裁
定提起抗告，本院裁定如下： 
    主  文
抗告駁回。
抗告費用由抗告人負擔。
    理  由
一、本件聲請及抗告意旨略以：原法院110年度訴字第356號請求
    返還不當得利事件（下稱系爭事件）係由法院以人事指派特
    定法官分案，非以電腦分案，伊已數次聲請承辦之伍偉華法
    官迴避，原法院仍由相同法官審理，明顯違法，爰聲請承審
    法官迴避。又系爭事件承審法官固更換為蕭淳元法官，惟原
    裁定合議庭張軒豪法官與伊有過節，應予迴避，其所為原裁
    定顯非法不公，爰提起抗告，請求廢棄原裁定等語。
二、按法官有民事訴訟法第32條所定之情形而不自行迴避，或有
    第32條所定以外之情形，足認其執行職務有偏頗之虞者，當
    事人得聲請法官迴避，同法第33條第1項第1款、第2款定有
    明文。所謂「足認法官執行職務有偏頗之虞」者，係指法官
    對於訴訟標的有特別利害關係，或與當事人之一造有密切之
    交誼或嫌怨，或有其他情形客觀上足疑其為不公平之審判者
    而言。若僅憑當事人之主觀臆測，或不滿法官進行訴訟遲緩
    ，或認法官就其聲明之證據不為調查、指揮訴訟欠當等，則
    不得謂有偏頗之虞，而據為聲請迴避之理由。次按當事人以
    法官執行職務有偏頗之虞，聲請法官迴避，應以該訴訟事件
    仍繫屬於法院，尚由該法官審理為要件，倘該事件已終結，
    不再繫屬於該管轄之法院，或已非由當事人欲聲請迴避之法
    官所審理，已不足影響審判之公平，即無聲請迴避之必要（
    最高法院111年度台抗字第56號、97年度台聲字第40號裁定
    要旨參照）。
三、經查：
　㈠相對人向原法院起訴請求抗告人返還不當得利，經原法院以
    系爭事件受理，並由伍偉華法官獨任審理，抗告人於民國11
    1年8月17日聲請承審法官迴避，嗣於111年8月31日因法院職
    務調動，系爭事件改由蕭淳元法官承辦等情，業經本院調閱
    系爭事件電子卷宗查閱無訛，並有本院公務電話紀錄表、系
    爭事件卷宗封面在卷可按（見本院卷第63、65頁），足認系
    爭事件已非由伍偉華法官審理，至為灼然，伍偉華法官就系
    爭事件既無應執行之職務，揆諸前揭最高法院裁判要旨，抗
    告人聲請法官迴避，於法自有未合。
　㈡又抗告人主張原法院合議庭參與裁定之張軒豪法官，與伊有
    諸多過節，原裁定法院組織不合法云云。惟按「法官迴避之
    聲請，由該法官所屬法院以合議裁定之；其因不足法定人數
    不能合議者，由兼院長之法官裁定之；如並不能由兼院長之
    法官裁定者，由直接上級法院裁定之。前項裁定，被聲請迴
    避之法官，不得參與。」民事訴訟法第35條第1、2項定有明
    文。查張軒豪法官固曾承辦兩造間另案請求返還保管費用事
    件（案列：原法院106年度訴字第422號），抗告人並就張軒
    豪法官於該事件所為訴訟上指揮有諸多不滿，並對張軒豪法
    官犯侮辱公務員罪，經原法院刑事庭判處拘役50日確定，有
    原法院110年度簡字第584號、110年度簡上字第66號判決可
    按（見本院卷第53-61條）。然刑法第140條第1項係設於妨
    害公務罪章之下，其保護法益除公務員個人之人身、名譽外
    ，主要則係公共利益之維護，對於公務員行使職務時，保護
    其不受侮辱，藉此維持公務員執行職務之威信，間接保障國
    家公權力之行使及法律制度之運行、公任務之完成。而張軒
    豪法官並未就公然侮辱部分提起告訴，則張軒豪法官基於公
    共利益之維護，依法告發抗告人妨害公務之行為，難認與抗
    告人有何個人嫌怨可言，其主張張軒豪法官就原裁定應予迴
    避，原裁定法院組織不合法云云，即屬無據。況抗告人關於
    張軒豪法官及伍偉華法官共同為瀆職不法行為等之指摘，均
    為其空言臆測，顯不可採。至抗告人主張系爭事件目前承審
    法官即蕭淳元法官有迴避事由云云，應由抗告人向原法院另
    行聲請迴避，非本院所得審究，併予敘明。
四、綜上所述，原裁定駁回抗告人就伍偉華法官迴避之聲請，核
    無違誤。抗告意旨猶執前詞，指摘原裁定不當，聲明廢棄，
    非有理由，應予駁回。 
五、據上論結，本件抗告為無理由，爰裁定如主文。　　
中　　華　　民　　國　　111 　年　　11　　月　　28　　日
                  民事第二十二庭
                      審判長法  官  張靜女
                            法  官  范明達
                            法  官  葉珊谷
正本係照原本作成。
本裁定除以適用法規顯有錯誤為理由外，不得再抗告。如提起再
抗告，應於收受送達後10日內委任律師為代理人向本院提出再抗
告狀。並繳納再抗告費新臺幣１千元。
中　　華　　民　　國　　111 　年　　11　　月　　28　　日
　　　　　　　　　　　　　
　　　　　　　　　　　　　  書記官  陳玉敏